【裁判字號】    90,訴,332
【裁判日期】    900815
【裁判案由】    違反懲治走私條例等
【裁判全文】
臺灣基隆地方法院刑事判決                            九十年度訴字第三三二號
    公  訴  人  臺灣基隆地方法院檢察署檢察官
    被      告  戊○○
右列被告因違反懲治走私條例案件案件，經檢察官提起公訴（八十八年度偵字第三八
七○號），本院判決如左︰
    主  文
戊○○共同私運管制物品進口逾公告數額，處有期徒刑壹年，緩刑伍年。
    事  實
一、戊○○與「漁順展」號漁船船主己○○（即戊○○之母）、丙○○（即戊○○之
    表兄）、船長癸○○、機長乙○○、船員藍政義、庚○○、甲○○、壬○○、辛○○（均經判處罪刑確定）等九人，共同基於航行至大陸地區走私大陸董公酒逾
    公告數額之犯意聯絡，推由戊○○負責以無線電與癸○○聯絡進港時間，並約定
    事成後戊○○可分得新臺幣（下同）四萬元利潤，另由戊○○、丙○○事先向大
    陸地區人民訂購董公酒，並安排裝酒上船事宜，己○○提供上開船舶，再推由船
    長癸○○率上述機長、船員共七人於民國八十三年十一月三十日駕駛上開「漁順
    展」號漁船自臺北縣萬里鄉野柳漁港出海，並於八十三年十二月三日中午許未經
    主管機關許可，航行至大陸地區之福建省平潭縣松下港，購買大陸地區產製，按
    緝獲時之完稅價格計算，價值一百五十一萬二千一百九十五元之董公酒六萬八千
    三百二十瓶，並於八十三年十二月六日凌晨二時許載運駛回野柳港。嗣於同日上
    午六時四十五分許，丙○○與癸○○等人將私貨起出，擬運上車號ＸＰ─７００
    號卡車時，為法務部調查局航業海員市調查處人員當場查獲，而悉上情，本案前
    誤以為參與走私者為戊○○之胞兄丁○○，經臺灣士林地方法院檢察署起訴後為
    臺灣士林地方法院判決有罪，丁○○不服而提出上訴，嗣戊○○主動向臺灣士林
    地方法院檢察署自首犯罪而願接受裁判。
二、案經戊○○向臺灣士林地方法院檢察署自首，該檢察署呈請臺灣高等法院檢察署
    令轉臺灣基隆地方法院檢察署檢察官偵查起訴。
    理  由
一、訊據被告戊○○就右揭犯罪事實迭於偵查及本院調查審理中均坦承不諱，核與共
    同被告藍政義、庚○○、己○○、丙○○於偵查中之供述情節大致相符，而本件
    參與走私者確為被告而非其弟丁○○，業據證人丁○○證述明確（本院九十年六
    月十五日訊問筆錄參照），而丁○○前經臺灣高等法院以八十八年度上更(二)字第
    四三七號判決無罪，經最高法院以八十九年度臺上字第五二五五號判決駁回上訴
    確定在案。至被告參與之走私事實（但誤以係丁○○為被告），亦經臺灣士林地
    方法院以八十八年度訴字第一五八號判決認定在案，各有上開判決書在卷可稽。
    至公訴意旨認被告與另案被告丙○○事先向大陸地區人民訂購董公酒乙節，雖為
    被告堅決否認，然被告自承伊有「大頭仔」、「傻仔」等外號（本院九十年六月
    十五日訊問筆錄參照），而另案被告癸○○前於臺灣士林地方法院檢察署偵查中
    供述：「漁順展號漁船走私大陸董公酒是由丙○○及傻仔安排的，漁順展號在八
    十三年十一月三十日由野柳港出發前，丙○○及傻仔都有交代本次出海是前往福
    建平潭附近的松下載運董公酒，到達松下時會有陳聰（大陸人）前來安排裝酒。
    漁順展在八十三年十二月四日經陳聰安排裝船後，八十三年十二月五日中午傻仔
    在台利用無線電與我連絡，要我在八十三年十二月六日凌晨二點進野柳港，這些
    都是丙○○和傻仔安排要我做的，丙○○要我將全案承擔下來，是怕追查貨主是
    誰」、「漁順展號八十三年十一月三十日自野柳港出海逕赴大陸載貨並無事先申
    請獲准，因為丙○○及傻仔要我去大陸載貨，回來後當然交給丙○○及傻仔」(
    卷附臺灣士林地方法院檢察署八十三年度偵字第一一五七四號偵查卷第十五至十
    七頁參照）等語明確，堪認被告此部分之辯解，尚無可採。又上開經查獲之大陸
    產製董公酒六萬八千三百二十瓶，其緝獲時之完稅價格，計一百五十一萬二千一
    百九十五元，此有財政部基隆關稅局八十四年三月二十四日基普緝驗字第○二
    二一七號函影本在卷足憑，顯已逾行政院公告管制物品數額。此外，復有基隆關
    稅局扣押貨物收據及搜查筆錄一紙在卷可稽，事證明確，被告犯行堪可認定，應
    依法論科。
二、
  (一)按自大陸地區私運物品進入臺灣地區，或自臺灣地區私運物品前往大陸地區者，
    以私運物品進口、出口論，適用懲治走私條例規定處斷，該條例第十二條定有明
    文。而懲治走私條例公告管制物品項目及其數額之丁項規定︰自淪陷區私運物品
    進入本國自由地區或自本國自由地區私運物品前往淪陷區，其所私運之物品，以
    管制物品論，除屬於甲項及乙項之物品不限數額外，其餘以私運一項或數項，其
    總額由海關比照緝獲時之完稅價格計算，超過新臺幣拾萬元或重量達一千公斤者
    ，以管制進出口物品論。又中華民國船舶，非經主管機關許可，不得航行至大陸
    地區，臺灣地區與大陸地區人民關係條例第二十八條第一項有明文規定，違反者
    依同條例第八十條第一項之規定處罰。次按被告犯罪後，臺灣地區與大陸地區人
    民關係條例第八十條第一項前段雖於八十六年五月十四日經總統公布增訂為「中
    華民國船舶、航空器或其他運輸工具所有人、營運人或船長、機長、其他運輸工
    具駕駛人違反第二十八條第一項規定或違反第二十八條之一第一項規定或台灣地
    區人民違反第二十八條之一第二項規定者，處……」，然刑度並未有所改變，尚
    不發生新舊法比較問題，合先敘明。
  (二)查被告未經許可，推由「漁順展」號漁船船長癸○○等人駕漁船航行至大陸地區
    ，自大陸地區走私進口完稅價格一百五十一萬二千一百九十五元之董公酒六萬八
    千三百二十瓶，核其所為，係犯懲治走私條例第二條第一項之私運管制物品進口
    逾公告數額罪及臺灣地區與大陸地區人民關係條例第八十條第一項前段之罪，被
    告與業經判決確定之丙○○等九人間，有犯意聯絡及行為分擔，均應論以共同正
    犯。雖臺灣地區與大陸地區人民關係條例第八十條第一項之規定，係以船舶所有
    人、營運人、船長、機長、或駕駛人為處罰對象，係因身分關係成立之罪，本件
    被告於船員出海之際，知悉船長癸○○將赴大陸地區購入私貨而有犯意聯絡，已
    如前述認定，是其雖無船長、船員身分，依刑法第三十一條第一項規定，仍以共
    犯論。被告所犯上開二罪間，有目的、方法間之牽連犯關係，應從一重之私運管
    制物品進口逾公告數額罪處斷。另被告對於其犯罪未被發覺前向臺灣士林地方法
    院檢察署檢察官自首，應依刑法第六十二條前段之規定減輕其刑。爰審酌被告因
    圖謀小利而私運管制物品進入國境，危害社會工商經濟秩序甚鉅，犯後心存僥倖
    直至其弟迭遭法院判刑上訴期間始出面自首，及其於共犯結構所處地位、犯後態
    度等一切情狀，量處如主文所示之刑示懲。又查被告前未曾受有期徒刑以上刑之
    宣告，有臺灣高等法院被告全國前案紀錄表一紙附卷可稽，本院認其經此偵、審
    教訓後，當知警惕，應無再犯之虞，因認其所受宣告之刑，以暫不執行為適當，
    併予宣告緩刑五年，以勵來茲，用啟自新。至上開扣案私運物品，業經財政部基
    隆關稅局處分沒入，有該局八十四年四月八日第三二三八之一處分書影本存卷可
    按，是以並無宣告沒收之問題，併此敘明。
三、據上論斷，應依刑事訴訟法第二百九十九條第一項前段，懲治走私條例第二條第
    一項、第十二條、第十一條，臺灣地區與大陸地區人民關係條例第八十條第一項
    前段，刑法第十一條前段、第二十八條、第三十一條第一項、第五十五條、第六
    十二條前段、第七十四條第一款，判決如主文。
本案經檢察官劉嶽承到庭執行職務。
中      華      民      國    九十      年      八      月     十五     日
                                  臺灣基隆地方法院刑事第二庭
                                      審判長法  官  邱 志 平
                                            法  官  蔡 岱 霖
                                            法  官  楊 皓 清
右正本證明與原本無異。
對於本件判決如有不服，應於收受送達後十日內，向本院提出上訴書狀，上訴於臺灣
高等法院，並按他造當事人之人數附具繕本。
                                            書記官  邱 李 和
中      華      民      國    九十      年      八      月     十六     日
附錄論罪法條
懲治走私條例第二條第一項：
私運管制物品進口、出口逾公告數額者，處七年以下有期徒刑，得併科新台幣二十萬
元以下罰金。
懲治走私條例第十二條：
自大陸地區私運物品進入臺灣地區，或自臺灣地區私運物品前往大陸地區者，以私運
物品進口、出口論，適用本條例規定處斷。
台灣地區與大陸地區人民關係條例第二十八條第一項：
中華民國船舶、航空器及其他運輸工具，非經主管機關許可，不得航行至大陸地區。
前項許可辦法，由交通部會同有關機關擬訂，報請行政院核定後發布之。
臺灣地區與大陸地區人民關係條例第八十條第一項：
中華民國船舶、航空器或其他運輸工具所有人、營運人或船長、機長、其他運輸工具
駕駛人違反第二十八條第一項規定航行至大陸地區者，處三年以下有期徒刑、拘役或
科或併科新臺幣一百萬元以上一千五百萬元以下罰金。但航行至大陸地區行為係出於
船長或機長或其他運輸工具駕駛人自行決定者，處罰船長或機長或駕駛人。


司法院資訊處製作；財團法人民間司法改革基金會備份。
